【裁判字號】    93,上訴,430
【裁判日期】    950215
【裁判案由】    恐嚇取財等
【裁判全文】
臺灣高等法院臺南分院刑事判決         93年度上訴字第430號
上  訴  人
即  被  告  丁○○
選任辯護人  翁秋銘  律師
上列上訴人因恐嚇取財等案件，不服臺灣台南地方法院92年度易
字第952號中華民國93年4月14日第一審判決（起訴案號：臺灣台
南地方法院檢察署90年度偵字第8845號、90年度偵字第11502 號
，併辦案號：92年度偵字第11877 號），提起上訴，本院判決如
下：
    主  文
原判決撤銷。
丁○○共同常業竊盜，累犯，處有期徒刑陸年陸月，並於刑之執
行前，令入勞動場所強制工作年。
扣案如附表三（除編號五十外）、附表四所示之物均沒收。
    事  實
一、丁○○於民國八十六年間因犯強盜罪，經臺灣高等法院，判
    處有期徒刑一年七月確定，於八十八年十二月十六日保護管
    束終結執行完畢（起訴書誤繕為八十九年一月十日執行完畢
    ）。仍不知悔改，復與鄒傑仁（因裁判上一罪已經法院判決
    確定，而經檢察官為不起訴處分）及編號112與徐廉成、姓
    名、年籍不詳綽號「小周」之成年男子等多人間，基於共同
    意圖為自己不法所有之常業竊盜及恐嚇取財之概括犯意聯絡
    ，共組竊車勒贖集團，自九十年三月二十八日起，至同年八
    月三日止，連續在附表一所列時地，以客觀上具有危險性，
    足供兇器使用，如附表三編號三十六、四十五等物所示鈑手
    、一字起子等工具，竊取該附表內所示被害人甲○○等人所
    有之自用小客車或休旅車，得手後駛至他處搜刮車內財物，
    再依據車內所留下之聯絡電話，或經由查號台查出聯絡電話
    ，由丁○○或其竊車勒贖集團成員，以電話聯絡車主，或以
    寄發恐嚇信函之方式，向車主恐嚇稱其失車已在該集團手中
    ，必須匯寄新台幣一萬五千元至八萬元不等之金額贖車，否
    則即將失車解體出售或燒掉等語，使附表一編號1、3、5 、
    6、8、10、11、14、15、17、19、21～28、30～32、34～39
    、42、44、46～50、52～54、57～60、62～70、71～75、78
    ～99、101～112所示之人，因心生畏懼而將附表一所示款項
    ，匯入丁○○等人指定之人頭帳戶內。丁○○經由電話確定
    已由集團成員在他處將贖款提領得手後，即以電話將棄車地
    點告知前揭付款之人，指示其依址尋車。如車主拒不匯款贖
    車，該竊車集團即不歸還所竊得之車輛，或逕將該車燒燬。
二、丁○○等人於附表一編號二所示時地，竊得戊○○所有之車
    號五Ｊ－九五○六號中華牌休旅車，因戊○○未依指示匯款
    贖車，丁○○等人竟基於共同偽造特種文書之概括犯意聯絡
    ，連續於不詳時間、地點，偽造七Ｍ－三三七六號車牌（該
    車牌之車輛所有人為謝明童）二面，及該車號之行車執照二
    張（二張內容完全相同、車主均記載為福記洋酒商行）後，
    將前揭偽造之車牌懸掛於戊○○所有之五Ｊ－九五○六號車
    上，駕駛該車以行使該偽造之車牌。足生損害於戊○○、謝
    明童及交通監理機關對於車輛管理之正確性。
三、丁○○、丙○○（另案由臺灣桃園地方法院判處有期徒刑一
    年六月確定）與乙○○（另案偵查中）三人共同意圖為自己
    不法之所有，基於恐嚇取財之概括犯意聯絡，連續於民國九
    十年二、三月間，先由丁○○於附表二所列之時間、地點竊
    取附表二所列之自用小客車，得手後，駛至他處搜刮車內財
    物後，提供遭竊自用小客車車主等相關資訊及金融帳戶與丙○○，丙○○復依上開資訊通知如附表二所示之車主或其親
    友，並以「你失竊的車，我們有辦法找到，如你想要回車，
    就把錢匯入指定帳戶」等隱含有若有不匯款將加害財產之情
    事等語，恐嚇如附表二所示車主，而使附表二編號1至9、編
    號11、13至18、及編號21、22、25五至27之車主，因害怕無
    法取回其所有上開自用小客車，而依約將各筆款項匯入指定
    帳戶，俟乙○○持提款卡取款後通知丁○○，丁○○即以電
    話告知丙○○車輛停放地點，復由丙○○通知車主其等失竊
    自用小客車之棄置處所之方式恐嚇取財；另附表二編號10、
    12、19、20、23、24號之車主或因電話未接通、或因已尋獲
    車輛是未匯入款項而致其恐嚇犯行未得逞。
四、嗣於同年八月三日十三時四十分許，不知情之林炯洲（另經
    檢察官為不起訴處分）駕駛上開懸掛七Ｍ－三三七六號車牌
    之休旅車，搭載丁○○、鄒傑仁至苗栗縣苑裡鎮○○路八十
    之一號「達美通訊行」，欲取回送修之行動電話時，為警查
    獲，並在前揭車輛上扣得如附表二所示之物。並經丁○○同
    意，帶同員警至新竹市○○路○段三五四巷十弄二十號六樓
    其居處查證，於該處扣得如附表四所示之物，並因此查出上
    情。
五、案經台南市警察局移送臺灣臺南地方法院檢察署檢察官偵查
    起訴。
    理  由
一、訊據被告丁○○對於附表一、二所示竊車勒贖之犯行，均為
    前揭竊車勒贖集團成員所為，而被告亦參與其中打電話勒贖
    被害人之構成要件行為，及其所駕駛之休旅車懸掛七Ｍ－三
    三七六號車牌及該車行車執照均屬變造之事實固不否認。惟
    矢口否認有竊盜及行使變造特種文書之犯行。辯稱：「我僅
    受雇於竊車集團打電話給車主，並非竊車集團成員，也未參
    與竊車」「起訴書附表一編號3、4、6、7、9～11、16、18
    、19、21、23、25、26、28、30～35、38～61、63～77、79
    、80、82、85、86、88~93、95～97、100～103、105～112
    所示之被害人電話不是我打的，我不應負責」「我不知道休
    旅車上懸掛之七Ｍ－三三七六號車牌及行車執照是變造的」
    云云。
二、經查：被告打電話向被害車主表示車在被告手裏，如不付款
    ，恐對車不利之情，有電話監聽錄音帶及譯文可憑（見警刑
    偵字第462號卷218、219頁），並經本院勘驗明確。如附表
    一、二之被害人確有車失竊，亦經如附表一、二之被害人於
    警詢陳述明確，而被告曾以手機號碼0000000000打電話給被
    害人甲○○，有通聯記錄可憑（見警刑偵字第462號卷225、
    234頁），該電話號碼之手機序號為000000000000000，被告
    又用該序號手機，再插入sim卡電話號碼0000000000、00000
    00000、Ｚ0000000000、Ｚ0000000000、0000000000、0000000
    000、000000000000,及以序號為000000000000000手機，再
    插入sim卡電話號碼0000000000、0000000000、Ｚ0000000000
    、Ｚ0000000000、0000000000等號碼，撥打勒贖電話，有前
    開警卷第220-224頁可憑，並有扣案如附表二之手機SIM卡、
    通聯記錄、記有被害人車牌號碼或電話號碼、地址之紙條、
    記有被害人車牌號碼之回數票、銀行金融卡、存摺、銀行匯
    款資料、被偽造之車牌、板手、開鎖器等可稽。查竊車工具
    、聯絡電話、他人之人頭帳戶均為竊車勒贖犯行必備之工具
    ，均在被告所駕駛之休旅車及被告居處查獲。如被告僅受雇
    於前揭竊車勒贖集團打電話給被害人，如何會將前揭竊車工
    具、聯絡電話，甚至可取得贓款之人頭帳戶交予被告？足認
    被告辯稱其僅係受雇云云，不足採信。被告顯係該集團中之
    重要成員，而非僅受雇於該集團撥打電話而已。再懸掛變造
    車牌之休旅車及變造之行車執照，為警查獲時，均在被告駕
    駛及持有中，被告又無法供出究係何人將該車交付被告駕駛
    之事實，實與常情乖違，難認被告不知變造車牌及行車執照
    之事實。再縱認附表一所示被害人之電話，部分並非被告所
    親自撥打，而為集團中其他成員所撥打，依共犯之理論，被
    告對於其他共犯之行為，亦應負共犯之責。依此足認被告辯
    稱，附表一所示部分電話並非伊所打，並無前揭竊車及行使
    變造特種文書之犯行云云均不足採信。
三、附表一編號二及被告偽造車牌持以懸掛行使之情，業經被害
    人戊○○、謝明童於警詢陳述明確，並有車牌一面扣案可憑
    ，被告雖辯稱該休旅車是向綽號「小周」之人所借，行照亦
    「小周」交付，舉證人己○○為證，惟證人己○○於本院到
    庭證稱；「有幫被告修理泡水車，但不記得何時，也不記得
    有無陪同被告去向他人借車。」（見本院卷二第70-72頁）
    ，故不能為對被告有利之證明，被告此部分犯行，應堪認定
    。
四、被告與徐廉成共犯如附表一編號112案件，經本院電請警局
    移送證據，有共犯徐廉成之警詢筆錄、被害人陳耀銘、慶豐
    銀行中壢分行函、徐廉成帳戶對帳單、帳戶歷史交易查詢通
    話明細查詢、紙條影本附本院卷三60-95頁可按。
五、關於附表二所示竊車勒贖之犯行，被告丁○○辯稱他沒有犯
    此部分犯行，是丙○○誣陷他的等語。查：此部分犯行，業
    據共犯丙○○於本院視訊交互詰問時證稱：「問：你們有無
    一起偷車，恐嚇取財？）我沒有和他一起去偷車，是他打電
    話給我的。」，「（問：他打電話給你做什麼？）拿車主電
    話，要我打電話給車主。」，「總共約有十幾次。」，「（
    問：這十幾次，是否記得，策劃時間、地點是如何？）被告
    來桃園找我，在車上（談的），時間太久了，我忘記了」。
    「（問：你們如何分工，何人偷車、何人收錢的？）偷車我
    不知道，只是他拿資料給我，我打電話。」，「（問：打電
    話去，被害人匯錢到何帳戶？）時間太久，好像是合作金庫
    、台新，其他的我忘記了。」「（問：帳戶提款卡，何人提
    供給你的？）被告丁○○寄來給我的。」「（問：何人負責
    領錢？）乙○○。」，「（問：乙○○領錢後，你們如分錢
    ？）我拿給丁○○，他多少給我一點。乙○○的部分也是和
    我一樣。」，「（問：提款卡，是丁○○寄給你，如何證明
    ？）只有丁○○拿給我的。」「（問：你說乙○○領錢後交
    給你，再由你交給被告丁○○？或是你們二人一起拿給他？
    ）大部分是由我拿給丁○○，但有時候是二人一起拿給他。
    」（見本院94年10月5日筆錄），共犯乙○○於本院視訊交
    互詰問時證稱：「我沒有跟丁○○做過案。我並沒有參與這
    個案件，是我在桃園八德鄉中午打麻將，我的朋友丙○○跟
    人家在打牌，他沒有時間可以提款，所以請我幫他提款的，
    拿提款卡給我去提款，詳細細節我不瞭解。」，「（問：據
    你所知，丙○○有無告訴你丁○○有無參與這個案子？）丙○○走不開，請我去提款而已，我不知道丁○○沒有參與這
    個案件。丙○○拿提款卡叫我去領錢，告訴我密碼。」（見
    本院94年12月21日筆錄），丙○○此部分犯行，亦經桃園台
    灣桃園地方法院92年易字第510號判決，有判決附本院卷二
    第232頁可按。乙○○雖未直接證稱被告涉案，惟依丙○○
    之證述，足見丙○○、乙○○及被告均有參與附表二部分犯
    行，此外並有參與附表二部分犯行，此外並經證人葉志豪、
    林財傳、被害人杜碧珠、劉麗敏、張來福指訴明確，並有匯
    款、匯款申請書、匯款回條聯、存戶交易明細表、郵政儲蓄
    儲戶交易明細表、轉帳明細表、富邦銀行客戶存提記錄單、
    台新銀行高雄分行歷史交易明細查詢、大安銀行存款對帳單
    、中國信託銀行資金往來明細、華南銀行存款往來明細、第
    一銀行存款明細分類帳、合作金庫客戶存款明細分類帳、中
    華銀行板橋分行客戶歷史交易查詢、汽車尋獲電腦資料、行
    動電話雙向通聯記錄等影本在卷可稽，被告犯行明確。
六、按被告竊車犯行多達139件，每件匯入之款項多達數萬元，
    獲利甚鉅，顯見被告係以竊取車輛賴以為生而為常業者，核
    被告丁○○竊取如附表一、二所示被害人之汽車，係犯刑法
    第三百二十二條之常業竊盜罪。公訴人認係犯刑法第三百二
    十條第一項之普通竊盜罪，尚有未洽，起訴法條應予變更。
    又被告偽造車牌號碼七Ｍ－三三七六號車牌及偽造該車之行
    車執照，因而足生損害於戊○○、謝明童及車輛監理機關對
    於車牌管理之正確性，核其就偽造車牌及行車執照部分，所
    為顯係在時間空間之密接下所為數個動作，而為一個偽造特
    種文書之犯行，又被告將前揭車牌懸掛於被害人戊○○失竊
    如附表一編號二所示之休旅車上行使，係犯刑法第二百十六
    條、第二百十二條之行使偽造之特種文書（偽造特許證）罪
    。又其偽造特種文書之低度行為，為其行使偽造特種文書之
    高度行為所吸收，不另論罪。另被告於竊得被害人之上開自
    小客車後，多次以恐嚇之方式，使附表一編號1、3、5、6、
    8、10、11、14、15、17、19、21～28、30～32、34～39、
    42、44、46～50、52～54、57～60、62～70、71～75、78～
    99、101～112所示被害人、附表二編號1至9、編號11、13至
    18、及編號21、22、25五至27之被害人交付財物，核其所為
    ，係犯刑法第三百四十六條第一項恐嚇取財罪既遂罪。又附
    表一編號2、4、7、9、12、13、16、18、20、29、33、40、
    41、43、45、51、55、56、61、71、76、77、100所示被害
    人、附表二編號10、12、19、20、23、24號之被害人或因電
    話未接通、或因已尋獲車輛是未匯入款項而致其恐嚇犯行未
    得逞，核其所為係犯刑法第三百四十六條第三項、第一項之
    恐嚇取財罪未遂罪。其先後多次行使偽造特種文書、恐嚇取
    財既遂、未遂犯行，時間緊接，犯罪構成要件相同，顯係基
    於概括犯意反覆為之，應依連續犯之規定，以連續行使偽造
    特種文書及連續恐嚇取財既遂一罪論。又被告所犯常業竊盜
    、連續行使偽造特種文書、連續恐嚇取財既遂三罪間，係以
    自己共同犯罪之意思與鄒傑仁、綽號「小周」之男子等人共
    同實施犯罪行為，依刑法第二十八條之規定，均為共同正犯
    ，被告與乙○○、丙○○共犯如附表二之案件，為共同正犯
    。被告與徐廉成共犯附表一編號112 案件, 二人為共同正犯
    。再其所犯上開三罪，相互間有方法結果之牽連關係，應依
    牽連犯之規定，從一重之刑法第三百二十二條之常業竊盜罪
    處斷。又被告有前揭科刑之執行之紀錄，有台灣台南地方法
    院檢察署刑案資料查註紀錄表及臺灣高等法院被告全國前案
    紀錄表各一紙附卷可稽，其於五年之內再犯本件有期徒刑以
    上之罪，為累犯，應依法加重其刑。
七、原審予以論罪科刑，固非無見，惟查：(一)被告另犯如附表二
    之罪（併案部分），原審未及審酌。(二)附表一編號112案件，
    被告與徐廉成二人為共同正犯，原審漏未論及，且未明憑
    以認定被告犯罪之證據。被告上訴意旨，否認犯罪，雖無理
    由，惟原判決既有可議，應由本院將原判決撤銷，爰審酌被
    告犯罪動機、目的、手段、犯罪所生危害及犯罪後之態度等
    一切情狀，量處如主文所示之刑。
八、扣案如附表三（除編號五十外）附表四所示之物，為被告或
    其共犯所有，分別為渠等犯罪所用、供預備或所得之物，應
    依刑法第三十八條第一項第二款、第三款宣告沒收之。又附
    表三編號五十所示之物，為被害人戊○○所有，並非被告及
    其共犯所有之物，爰不另為沒收之宣告。
九、末查被告竊盜之車輛多達139件，已如前述，其犯行堪認頻
    繁，法紀觀念淡薄，足徵其有竊盜之犯罪習慣，實有施以保
    安處分矯治之必要，應依竊盜犯贓物犯保安處分條例第三條
    第一項第一款規定，於刑之執行前，令入勞動場所強制工作
    ，以資矯正。
據上論結，應依刑事訴訟法第369條第1項前段、第364條、第299
條第1項前段、刑法第28條、第56條、第322條、第346條第1項、
第216條、第212條、第55條、第47條、第38條第1項第2款、第3
款，竊盜犯贓物犯保安處分條例第3條第1項第1款、第4條、第5
條第1項前段，罰金罰鍰提高標準條例第1條前段，判決如主文。
本案經檢察官趙中岳到庭執行職務。
中    華    民    國    95    年    2     月    15    日
                  刑事第三庭    審判長法  官  陳義仲
                                      法  官  宋明蒼
                                      法  官  楊子莊
以上正本證明與原本無異。
如不服本判決，應於收受本判決後十日內向本院提出上訴書狀。
其未敘述上訴理由者並得於提起上訴後十日內向本院補提理由書
狀（均須按他造當事人之人數附繕本）「切勿逕送上級法院」。
                                      書記官  王全龍
中    華    民    國    95    年    2     月    20    日
附錄：本判決論罪科刑法條
第  212 條  (偽造變造特種文書罪)
偽造、變造護照、旅券、免許證、特許證及關於品行、能力服務
或其他類之證書、介紹書，足以生損害於公眾或他人者，處一年
以下有期徒刑拘役或三百元以下罰金。
第216條 (行使偽造變造或登載不實之文書罪)
行使第二百十條至第二百十五條之文書者，依偽造、變造文書或
登載不事項或使登載不實事項之規定處斷。
第322條 (常業竊盜)
以犯竊盜罪為常業者，處一年以上七年以下有期徒刑。
第346條 (單純恐嚇罪)
意圖為自己或第三人不法之所有，以恐嚇使人將本人或第三人之
物交付，處六月以上五年以下有期徒刑，得併科一千元以下罰金
。以前項方法得財產上不法之利益，或使第三人得之者，亦同。
前二項之未遂犯罰之。


司法院資訊處製作；財團法人民間司法改革基金會備份。
